【裁判字號】    98,交聲,1015
【裁判日期】    980518
【裁判案由】    交管條例聲異
【裁判全文】
臺灣板橋地方法院交通事件裁定        98年度交聲字第1015號
原處分機關  交通部公路總局臺北區監理所板橋監理站
異  議  人
即受處分人  甲○○
上列異議人即受處分人因違反道路交通管理處罰條例案件，不服
原處分機關於中華民國98年3 月31日所為之裁決處分（裁決書案
號：板監裁字裁41-AY0000000號），聲明異議，本院裁定如下：
    主  文
異議駁回。
    理  由
一、原處分意旨略以：異議人即受處分人甲○○於民國98年2 月
    10日上午8 時10分許，駕駛車牌號碼GCQ-716 號重型機車，
    途經臺北市○○路，不在規定車道行駛，駛入禁行機車車道
    ，經臺北市政府警察局交通警察大隊逕行舉發。爰依道路交
    通管理處罰條例第45條第13款規定，裁處罰鍰新臺幣（下同
    ）600 元，並依同條例第63條第1 項第1 款規定，記違規點
    數1 點。
二、聲明異議意旨略以：臺北市○○路○ 段右轉西藏路後，係一
    S 型彎道，機車騎士須靠右行駛，並即以大角度向右偏行，
    始能避免駛入禁行機車車道，然異議人於98年2 月10日上午
    8 時10分許，騎乘機車行經上開路段，適有車輛沿東園街駛
    抵西園路2 段、西藏路交岔路口，異議人為避免與右方來車
    碰撞致生交通事故，不得已改變車行方向，駛入禁行機車車
    道，自無違反義務之故意或過失，且係緊急避難行為，原處
    分機關裁罰有誤，爰依法聲明異議。
三、按汽車駕駛人，爭道行駛有機器腳踏車，不在規定車道行駛
    之情形者，處新臺幣600 元以上1800元以下罰鍰，並記違規
    點數1 點，道路交通管理處罰條例第45條第13款、第63條第
    1 項第1 款分別定有明文。經查，異議人於98年2 月10日上
    午8 時10分許，駕駛車牌號碼GCQ-716 號重型機車，途經臺
    北市○○路，不在規定車道行駛，駛入禁行機車車道，經臺
    北市政府警察局交通警察大隊逕行舉發之事實，有臺北市政
    府警察局北市警交大字第AY0000000 號舉發違反道路交通管
    理事件通知單1 件及採證照片1 幀附卷可資佐證，並為異議
    人所不爭執，此情足堪認定。異議人雖以前揭情詞置辯，惟
    按駕駛人駕駛汽車，應遵守道路交通標誌、標線、號誌之指
    示，並服從交通指揮人員之指揮，道路交通安全規則第90條
    規定甚明；異議人騎乘機車途經臺北市○○路，已見路面繪
    有禁行機車之禁制標線，仍駛入禁行機車車道，主觀上當有
    違反行政法上義務之故意。再者，汽車行駛時，駕駛人應注
    意車前狀況，並隨時採取必要之安全措施，此為道路交通安
    全規則第94條第3 項所明定；異議人騎乘機車沿西園路2 段
    穿越東園路右轉西藏路，本應注意往來車輛，隨時採取減速
    或避讓之安全措施，倘其右側確有東園路方向來車同時駛抵
    交岔路口，與之併行將無法避免於右轉西藏路後，駛入禁行
    機車車道，亦應視情況調整車速，魚貫前行，異議人捨此不
    為，爭道行駛，致駛入禁行機車車道，何得執為避難行為。
    綜上，異議人騎乘機車，不在規定車道行駛之違規事實，事
    證明確，原處分機關依道路交通管理處罰條例第45條第13款
    規定，裁處罰鍰600 元，並依同條例第63條第1 項第1 款規
    定，記違規點數1 點，核無違誤。本件異議為無理由，應予
    駁回。
據上論斷，應依道路交通案件處理辦法第19條，裁定如主文。
中    華    民    國    98    年    5     月    18    日
                        交通法庭  法  官  廖怡貞
以上正本證明與原本無異
如不服本裁定應於送達後5 日內向本院提出抗告狀
                                  書記官  林惠齡
中    華    民    國    98    年    5     月    19    日


司法院資訊處製作；財團法人民間司法改革基金會備份。
